臺灣高等法院高雄分院民事判決　　　　 100年度上易字第13號
上　訴　人　黃林秀琴
訴訟代理人　張宗隆律師
被上訴人　　林雅惠
上列當事人間因損害賠償事件，上訴人對於民國99年12月10日臺
灣高雄地方法院99年度訴字第1393號第一審判決提起上訴，本院
於100 年4 月12日辯論終結，茲判決如下：
    主  文
原判決關於命上訴人給付超過新台幣貳拾玖萬柒仟貳佰零肆元部
分，及該部分假執行之宣告，暨訴訟費用（除確定部分外）之裁
判均廢棄。
上開廢棄部分，被上訴人在第一審之訴及其假執行之聲請均駁回
。
其餘上訴駁回。
第一審（除確定部分外）及第二審訴訟費用由上訴人負擔三分之
二，餘由被上訴人負擔。
    事 實 及 理 由
一、被上訴人主張：上訴人於民國98年7 月27日13時30分許，騎
    乘車號P3K-551 號重型機車，沿高雄縣岡山鎮○○○街69巷
    由西往東方向行駛，於行經該巷與大埔二街無號誌之交岔路
    口時，疏未注意車前狀況及左方車應讓右方車先行之規定，
    適被上訴人騎乘車號OKA-655 號重型機車，沿高雄縣岡山鎮
    ○○○街由南往北方向行駛至該交岔路口，因閃避不及而與
    上訴人上開機車發生擦撞後，被上訴人人車倒地而受有頭部
    外傷併右側顱內硬膜下出血、第12胸椎壓迫性骨折等傷害。
    被上訴人因上訴人上開過失行為受傷，上訴人自應負侵權行
    為損害賠償責任，而被上訴人因本件車禍受傷而支出醫療費
    用新台幣（下同）51,599元及配戴眼鏡之費用為5000元。另
    被上訴人精神受有莫大痛苦請求上訴人給付精神慰撫金800,
    000 元，上開金額共856,599 元（被上訴人於原審除上開請
    求外，另再請求醫療費用62,605元、工作損失528,000 元及
    減少勞動能力損害15,000,000元部分，均經原審駁回），已
    領取之汽車強制責任險理賠金216,755 元，爰依侵權行為法
    律關係提起本訴等語。原審判決上訴人應給付被上訴人382,
    864 及其法定遲延利息，上訴人不服提起上訴，被上訴人就
    其敗訴部分，未聲明不服，應已確定。被上訴人於本院聲明
    ：上訴駁回。
二、上訴人則以：本件車禍事故之發生，兩造均有未注意車前狀
    況之過失，應各負50% 之過失責任；又被上訴人於事故發生
    時未戴安全帽，因此受有頭部傷勢，亦與有過失；另上訴人
    經濟狀況不佳，為單親及中低收入戶，被上訴人請求之精神
    慰撫金過高等語置辯。於本院聲明：(一)原判決不利於上訴人
    部分廢棄。(二)前開廢棄部分，被上訴人在第一審之訴及假執
    行之聲請均駁回。
三、兩造不爭執事項：
  (一)上訴人於98年7 月27日13時30分許，騎乘車號P3K-551 號重
    型機車，沿高雄縣岡山鎮○○○街69巷由西往東方向行駛，
    於行經該巷與大埔二街無號誌之交岔路口時，適被上訴人騎
    乘車號OKA-655 號重型機車，沿高雄縣岡山鎮○○○街由南
    往北方向行駛至該交岔路口，而與上訴人上開機車發生擦撞
    後，被上訴人人車倒地而受有頭部外傷併右側顱內硬膜下出
    血、第12胸椎壓迫性骨折等傷害。
  (二)上訴人之上開過失傷害犯行，業經台灣高雄地方法院（下稱
    高雄地院）刑事庭以99年度審交簡字第2722號判處拘役10日
    確定在案。
  (三)被上訴人已領取汽車強制責任險理賠金216,755元。
  (四)被上訴人於事故發生時，未配戴安全帽。
  (五)被上訴人至99年11月18日止共支出醫療費用51,599元及因為
    車禍受傷支出配戴眼鏡的費用5000元，為醫療必要之費用。
四、按駕駛人應注意車前狀況，並隨時採取必要之安全措施；汽
    車行駛至交岔路口，其行進、轉彎，應依下列規定：...
    二、行至無號誌或號誌故障而無交通指揮人員指揮之交岔路
    口，... ，左方車應暫停讓右方車先行，道路交通安全規則
    第94條第3 項，第102 條第1 項第2 款定有明文。本件上訴
    人於前揭時間，行經無號誌之高雄縣岡山鎮○○○街69巷與
    大埔二街街口時，而與被上訴人騎乘之機車發生擦撞後，被
    上訴人人車倒地而受有頭部外傷併右側顱內硬膜下出血、第
    12胸椎壓迫性骨折等傷害；上訴人之上開過失傷害犯行，業
    經高雄地院刑事庭以99年度審交簡字第2722號判處拘役10日
    確定在案等情，為兩造所不爭執，應堪信實。上訴人雖辯稱
    ：上訴人已先行進且越過至交岔路口中線，當時路權已歸上
    訴人，縱認上訴人有過失，兩造均只有未注意車前狀況之過
    失，被上訴人又未戴安全帽，過失比例應各為百分之50云云
    。經查，
  (一)上訴人本應注意左方車讓右方車先行且應注意車前狀況，並
    隨時採取安全措施，依當時天氣晴、日間自然光線、視線良
    好、柏油路面乾燥無缺陷障礙等情形，並無不能注意之情事
    ，竟疏未注意禮讓右方車輛，而有未注意車前狀況及左方車
    應讓右方車先行之過失，因此致被上訴人受傷一情，經台灣
    高雄地方法院檢察署檢察官以99年偵字第2009號起訴書提起
    公訴，有該起訴書附卷足憑。對於檢察官起訴上訴人有前揭
    過失部分，於高雄地院99年審交簡字2722號過失傷害案99年
    5 月14日審理時，為上訴人所全部坦承無誤，有該日筆錄附
    刑事卷足憑。至上訴人主張：依本件道路交通事故現場圖所
    示，事故地點為高雄市岡山區○○○街南北向中線右側，足
    證雙方在事故交岔路口時，上訴人已先行進且越過至交岔路
    口中線，當時路權已歸上訴人云云，然該道路交通事故現場
    圖所顯示者係事故發生後即兩車撞擊後滑行停止的情況，不
    能證明上訴人前述主張為實。則上訴人於本院改稱只有未注
    意車前狀況之過失，顯係卸責之詞，並無足取。
  (二)按損害之發生或擴大，被害人與有過失者，法院得減輕賠償
    金額，或免除之，民法第217 條第1 項定有明文。本件被上
    訴人就其有未注意車前狀況之過失及事故發生時，未配戴安
    全帽等情，並不爭執，亦堪信實。而其因此事故受有頭部外
    傷併右側顱內硬膜下出血之傷害，業如前述，足認與其未配
    戴安全帽有相當因果關係，自應認被上訴人就損害之發生，
    亦與有過失。依兩造之上開過失情形，本院認上訴人就本件
    車禍應負60 %之過失責任，被上訴人則應負40% 之過失責任
    。
五、被上訴人所得請求之金額為何？
  (一)按因故意或過失，不法侵害他人之權利者，負損害賠償責任
    ；汽車、機車或其他非依軌道行駛之動力車輛，在使用中加
    損害於他人者，駕駛人應賠償因此所生之損害。但於防止損
    害之發生，已盡相當之注意者，不在此限；不法侵害他人之
    身體或健康者，對於被害人因此喪失或減少勞動能力或增加
    生活上之需要時，應負損害賠償責任；不法侵害他人之身體
    、健康、名譽、自由、信用、隱私、貞操，或不法侵害其他
    人格法益而情節重大者，被害人雖非財產上之損害，亦得請
    求賠償相當之金額，民法第184 條第1 項前段、第191 條之
    2 、第193 條第1 項、第195 條第1 項前段定有明文。上訴
    人於前揭時地因騎乘機車之過失，致被上訴人受有上開傷害
    等事實，業見上述，則被上訴人自得依上開侵權行為規定請
    求上訴人賠償其因此所受之財產上及非財產上損害。
  (二)被上訴人所得請求之各項賠償金額：
    1.醫藥費用部份：被上訴人主張其因本件車禍至99年11月18
      日止共支出醫療費用51,599元及因為車禍受傷支出配戴眼
      鏡的費用5000元，為醫療必要之費用，為上訴人所不爭執
      ，應予准許。
    2.精神慰撫金部份：按，精神慰撫金金額之酌定，除被害人
      所受之傷害程度外，尚應審酌兩造之身份地位、學識經歷
      、財產狀況、痛苦程度等情節而定之。上訴人雖於本院抗
      辯其為單親及中低收入戶，且被上訴人手術後復原良好，
      可從事一般日常工作，被上訴人請求金額過高云云。經查
      ，被上訴人所受之傷勢為頭部外傷併右側顱內硬膜下出血
      、第12胸椎壓迫性骨折等傷害，其傷勢甚重，經手術治療
      ，迄今年餘，雖可從事一般工作，但久坐久站或粗重工作
      仍不適合，有行政院國軍退除役官兵輔導委員會高雄榮民
      總醫院100 年3 月3 日高總管字第1000002730號函可稽（
      本院卷55、56頁），足認被上訴人精神上受有極大之痛苦
      ，其係專科畢業，以經營飲料及雞排店等小吃店為業，名
      下無不動產；上訴人為國中畢業，年已62歲，雖無工作，
      且為單親及中低收入戶，但名下有房屋及土地各一筆，合
      計其公告現值為2,822,600 元等情，業據兩造陳明在卷，
      並有兩造之稅務電子閘門財產所得調件明細表（原審卷第
      8 頁至13頁）、高雄縣岡山鎮公所99年1 月25日岡鎮社字
      第0990001631號函在卷可稽。爰審酌兩造之上開身分、地
      位、經濟能力，及被上訴人所受之精神痛苦程度等一切情
      狀，認被上訴人請求賠償精神慰撫金8000,000元，尚屬合
      理，其此部份之請求，應予准許。
    3.綜上各項金額，被上訴人所得請求上訴人賠償之金額共為
      856,599元。
  (三)查，本件車禍事故之發生，上訴人應負60 %之過失責任，被
    上訴人則應負40% 之過失責任，業見前述，故本件應減輕上
    訴人40% 之賠償責任始為公允。準此，依上述過失相抵之規
    定，被上訴人得向上訴人請求之賠償金額應為513,959 元（
    計算式：856599×60% ＝513959，元以下四捨五入）。
  (四)再按「保險人依本法規定所為之保險給付，視為被保險人損
    害賠償金額之一部分；被保險人受賠償請求時，得扣除之。
    」，強制汽車責任保險法第32條定有明文。被上訴人已領取
    汽車強制責任保險理賠216,755 元，業見前述。從而被上訴
    人得請求上訴人賠償之金額，於扣除已領取之強制汽車責任
    保險賠償金額後，得請求上訴人賠償之金額應為297,204 元
    。
六、綜上所述，被上訴人依侵權行為之法律關係，請求上訴人給
    付之上開金額，於297,204 元，及自起訴狀繕本送達者翌日
    即99年3 月30日起算之法定遲延利息部份，為有理由，應予
    准許；至被上訴人逾此部分之請求，為無理由，應予駁回。
    原審就超過上開應准許部分，為上訴人敗訴之判決，並為假
    執行之宣告，自有未洽。上訴意旨就此部分指摘原判決不當
    ，求予廢棄改判，為無理由，應予駁回。至於上開應准許部
    分，原審判命上訴人給付，並為假執行之宣告，核無違誤，
    上訴意旨，就此部分，仍執陳詞，指摘原判決不當，求予廢
    棄改判，為無理由，應駁回其上訴。
七、據上論結：本件上訴為一部有理由，一部無理由，依民事訴
    訟法第450 條、第449 條第1 項、第79條，判決如主文。
中    華    民    國  100     年    4     月    19    日
                            民事第五庭
                                審判長法官 簡色嬌
                                法      官 林紀元
                                法      官 陳真真
以上正本證明與原本無異。
本件不得上訴。
中    華    民    國  100     年    4     月    19    日
                                書  記  官 陳金卿